【裁判字號】    98,交聲,448
【裁判日期】    990603
【裁判案由】    聲明異議
【裁判全文】
臺灣臺南地方法院交通事件裁定         98年度交聲字第448號
移送機關    交通部公路總局嘉義區監理所麻豆監理站
異議人即
受處分人    甲○○
上列異議人即受處分人因違反道路交通管理處罰條例案件，對於
交通部公路總局嘉義區監理所麻豆監理站98年3 月24日所為之處
分（原處分案號：麻監裁罰字第裁75-M00000000號），聲明異議
，本院裁定如下：
    主  文
原處分關於罰鍰新臺幣玖仟元部分撤銷。
上開撤銷部分，甲○○不罰。
其餘異議駁回。
    理  由
一、原處分意旨略以：異議人即受處分人甲○○（下稱異議人）
    於民國98年1 月12日16時40分許，駕駛車牌號碼TJ-6382 號
    自用一般小客車，途經臺南縣麻豆鎮麻口里麻豆口與28-1號
    前之道路時，不慎撞及由張坤益所騎乘之車牌號碼MTI-485
    號重型機車，致張坤益傷重不治死亡後，未對其採取救護措
    施及依規定處置，並通知警察機關處理而棄車徒步逃離現場
    之違規行為，經臺南縣警察局麻豆分局警員製單舉發，嗣經
    移送機關即交通部公路總局嘉義區監理所麻豆監理站依道路
    交通管理處罰條例第62條第3 項（原裁決書漏未記載）、第
    4 項、第67條第1 項前段（原裁決書漏未記載）等規定，裁
    處異議人罰鍰新臺幣（下同）9,000 元，吊銷駕駛執照，終
    身不得再考領等處分。
二、本件聲明異議意旨略以：異議人固不否認於上揭時、地，駕
    駛自用一般小客車肇事致被害人死亡後棄車徒步逃離現場，
    然監理機關卻將異議人之聯結車駕駛執照吊銷，致無法繼續
    駕駛聯結車，已影響異議人之生計，為此不服原處分而聲明
    異議等語。
三、按汽車駕駛人駕駛汽車肇事致人受傷或死亡者，應即採取救
    護措施及依規定處置，並通知警察機關處理，不得任意移動
    肇事汽車及現場痕跡證據，違反者處新臺幣3,000 元以上9,
    000 元以下罰鍰；前項駕駛人肇事致人受傷而逃逸者，吊銷
    其駕駛執照；致人重傷或死亡而逃逸者，吊銷其駕駛執照，
    並不得再考領，道路交通管理處罰條例第62條第3 項、第4
    項分別定有明文。另按發生道路交通事故，駕駛人或肇事人
    應先為下列處置：一、事故地點在車道或路肩者，應在適當
    距離處豎立車輛故障標誌或其他明顯警告設施，事故現場排
    除後應即撤除。二、有受傷者，應迅予救護，並儘速通知消
    防機關。三、發生火災者，應迅予撲救，防止災情擴大，並
    儘速通知消防機關。四、不得任意移動肇事車輛及現場痕跡
    證據。但無人傷亡且車輛尚能行駛，或有人受傷且當事人均
    同意移置車輛時，應先標繪車輛位置及現場痕跡證據後，將
    車輛移置不妨礙交通之處所。五、通知警察機關。但無人受
    傷或死亡且當事人當場自行和解者，不在此限。道路交通事
    故處理辦法第3 條定有明文。是汽車駕駛人，駕駛汽車肇事
    致人受傷或死亡者，即負有(1)應即採取救護措施及依規定處
    置。(2)通知警察機關處理。(3)不得任意移動肇事汽車及現場
    痕跡證據之義務，如該汽車駕駛人有違背上述任一義務者，
    即可處3,000 元以上9,000 元以下罰鍰。又按汽車駕駛人，
    因違反本條例及道路交通安全規則之規定，受吊銷駕駛執照
    處分時，吊銷其持有各級車類之駕駛執照，道路交通管理處
    罰條例第68條亦規定甚明。
四、經查：
(一)異議人於98年1 月12日16時40分許，駕駛車牌號碼TJ-6382
    號自用一般小客車，途經臺南縣麻豆鎮麻口里麻豆口與28-1
    號前之道路時，不慎撞及由張坤益所騎乘之車牌號碼MTI-48
    5 號重型機車，致張坤益傷重不治死亡後，未對其採取救護
    措施及依規定處置，並通知警察機關處理而棄車徒步逃離現
    場之違規行為，經臺南縣警察局麻豆分局警員製單舉發等情
    ，有臺南縣警察局98年3 月11日南縣警交字第M00000000 號
    舉發違反道路交通管理事件通知單1 紙在卷可稽。
(二)其次，上開事實，業據異議人於其被訴公共危險等罪一案（
    臺灣臺南地方法院98年度交訴字第74號）準備程序、審理中
    坦認其確有駕駛自用一般小客車肇事致人死亡而逃逸之犯行
    ，核與證人吳清波證述情節相符，並有道路交通事故現場圖
    、道路交通事故調查報告表( 一) 、( 二) 各1 份、財團法
    人奇美醫院診斷證明書、臺灣臺南地方法院檢察署相驗屍體
    證明書、勘驗筆錄、檢驗報告書、110 報案紀錄單、員警職
    務報告各1 份、現場照片10幀及相驗照片25幀附於該案相驗
    卷可稽，復經本院依職權調閱上開相驗卷全卷核閱屬實，堪
    認上情屬實，異議人於上揭時、地，駕駛自用一般小客車肇
    事致人死亡而逃逸之犯行，堪可認定。
(三)惟按95年2 月5 日生效之行政罰法第26條第1 項規定：一行
    為同時觸犯刑事法律及違反行政法上義務規定者，依刑事法
    律處罰之。但其行為應處以其他種類行政罰或得沒入之物而
    未經法院宣告沒收者，亦得裁處之。究其立法目的，一行為
    同時觸犯刑事法律及違反行政法上義務規定時，由於刑罰與
    行政罰同屬對不法行為之制裁，而刑罰之懲罰作用較強，故
    依刑事法律處罰，即足資警惕時，實無一事二罰再處行政罰
    之必要，且刑事法律處罰，由法院依法定程序為之，較符合
    正當法律秩序，應予優先適用，但罰鍰以外之沒入或其他種
    類行政罰，因兼具維護公共秩序之作用，為達行政目的，行
    政機關仍得併予裁處。
(四)查原處分機關固以異議人駕駛自用一般小客車肇事致人死亡
    而逃逸之違規行為，於98年3月24日裁處異議人罰鍰9,000元
    ，並吊銷駕駛執照，終身不得再考領。然異議人因同一行為
    涉犯刑法第185 條之4 之肇事逃逸罪嫌，經本院於99年4 月
    16日以98年度交訴字第74號刑事判決判處有期徒刑8 月等情
    ，有本院98年度交訴字第74號刑事判決書1 份附卷足憑。是
    異議人既因同一肇事致人死亡而逃逸之行為，遭刑事判決判
    處罪刑，已產生實質刑罰效果，原處分機關就異議人上開違
    規行為予以裁罰時，即應遵循前引行政罰法第26條第1 項前
    段規定揭示之一事不二罰原則，不得再行裁處異議人罰鍰甚
    明。
五、綜上所述，異議人於前揭時、地，駕駛上開自用一般小客車
    肇事致人死亡後，確有未即採取救護措施及依規定處置，並
    通知警察機關處理，任意移動肇事汽車及現場痕跡證據，嗣
    並棄車逕行逃逸等違規行為，足堪認定，此部分雖未據異議
    人提出異議，惟異議人既已因同一行為經本院判處罪刑，移
    送機關再對其裁處罰鍰9,000 元部分，有違行政罰法第26條
    第2 項之「一事不二罰」之規定，即難認為允當，自應由本
    院將原處分所處罰鍰部分予以撤銷，並就此部分為異議人不
    罰之諭知，以資適法。至異議人於肇事時雖係駕駛自用一般
    小客車，然揆諸前開法條規定，受吊銷駕駛執照處分時，吊
    銷其持有各級車類之駕駛執照，是移送機關依道路交通管理
    處罰條例第62條第4 項及第67條第1 項前段之規定，裁處吊
    銷異議人之各級車類之駕駛執照，終身不得再考領等處分，
    於法並無違誤，從而，此部分之異議並無理由，應予駁回。
六、據上論斷，依道路交通管理處罰條例第87條第2 項、道路交
    通案件處理辦法第19條、第20條前段，裁定如主文。
中    華    民    國    99    年    6     月    3     日
                        交通法庭法  官  鄭燕璘
以上正本證明與原本無異。
如不服本裁定應於送達後5日內向本院提出抗告狀（應附繕本）
。
                                書記官  蔡明峰
中    華    民    國    99    年    6     月    3     日

司法院資訊處製作；財團法人民間司法改革基金會備份。
